【裁判字號】    90,重上,40
【裁判日期】    901009
【裁判案由】    返還借款
【裁判全文】
臺灣高等法院臺中分院民事判決      九十年度重上字第四０號
      上  訴  人  甲○○
右當事人間請求返還借款事件，上訴人對於中華民國八十九年十一月二十一日臺灣台
中地方法院第一審判決（八十八年度沙訴字第七號），提起上訴，本院判決如左：
      主      文
原判決廢棄。
被上訴人應給付上訴人新臺幣（以下同）玖佰柒拾伍萬元，及自民國八十八年三月四
日起至清償日止按年息百分之五計算之利息。
第一、二審訴訟費用由被上訴人負擔。
本判決第二項於上訴人以貳佰肆拾伍萬元為被上訴人供擔保後得假執行，但被上訴人
如於假執行程序實施前以玖佰柒拾伍萬元為上訴人預供擔保，得免為假執行。
      事      實
甲、上訴人方面：
  一、聲明：求為判決如主文第一、二、三項所示，並請願供擔保准為假執行。
  二、陳述及證據：除與第一審判決記載相同，予以引用外，補稱：
    (一)被上訴人於台灣台中地方法院八十七年度自字第一一七九號刑事案件作證時，
      於供述前具結，供述被上訴人有向上訴人借款之事實，且坦承被上訴人將土地
      及房屋過戶予上訴人「代賣」，目前欠多少錢因不知房屋轉賣價，所以無法計
      算等語，核與上訴人於本案原審提出之協議書之內容吻合，足見被上訴人證述
      內容非虛，被上訴人空言否認該次筆錄之真實性，誠乃卸責之詞，不足採信。
    (二)證人溫上琦代書於  鈞院證稱「甲○○解決債權債務之事都是鍾文興處理」、
      「協議書是他們講的，我才寫的，寫好後他們才簽字的」、「兩份協議書講的
      是同一筆債務」等語，足證雖第二份協議書以鍾文興為立協議書人，然鍾文興
      僅係代理甲○○簽約之人，並非當事人，乃因第二份協議書書立時，溫上崎代
      書漏未記載當事人甲○○之姓名所致。然該第一份、第二份協議書，均係解決
      之事乃甲○○與謝陸勝（原名乙○○）間之消費借貸債權債務關係無訛。
    (三)被上訴人交付予上訴人之支票多達十二張，票期長達十個月，並非一、二張或
      一次為之，若被上訴人與上訴人間無任何債權債務關係存在，被上訴人豈會長
      期多次簽發支票交付予上訴人，而負擔票據債務。
    (四)原審有證人柯淑雲、王楊雲、李美蘭於八十九年二月十五日庭訊時，證述確曾
      目睹被上訴人向上訴人借款，上訴人將借款現金交予被上訴人之事。
    (五)被上訴人若未向上訴人借款，積欠上訴人債務，何需將名下土地乃房屋過戶予
      上訴人。
    (六)被上訴人於台灣台中地方法院八十七年度自字第一一七九號刑事案件作證時，
      坦承確有向上訴人借款，該時仍積欠上訴人借款六、七百萬元。
    (七)被上訴人在台灣台中地方法院八十六年度執十字第八七五六號民事強制執行案
      件，乃為「執行債務人」（債務人並非被上訴人之妻鄭秋香），乃被上訴人向
      上訴人借款，指示上訴人逕向執行債權人外埔鄉農會漬償被上訴人積欠之利息
      ，可知借款人為被上訴人，且上訴人確有為借款之交付。
    (八)另被上訴人積欠訴外人林金甲、賴寶玉三百萬元債務，亦為被上訴人向上訴人
      借款，指示上訴人代向債務人林金甲、賴寶玉為清償，此有被上訴人於八十九
      年九月原審提出補提答辯(二)被證一被證二之存證信函可稽，該二份文件可證該
      被上訴人確為債務人（非鄭秋香為債務人），而上訴人確有代償被上訴人債務
      ，交付借款之事實。
    (九)若被上訴人未向上訴人借得款項，自無需將名下財產過戶於上訴人名下，並與
      上訴人於八十六年六月六日成立第一份協議書（該協議人乃以被上訴人為契約
      當事人並非鄭秋香，足證被上訴人方為債務人），於八十六年十二月二十一日
      再成立第二份協議書約定被上訴人之財產過戶予上訴人代賣，上訴人處分前述
      不動產不足漬償部份，為被上訴人積欠上訴人之債務，其額度以被上訴人開具
      予上訴人之本票、支票為準。
    (十)被上訴人抗辯其將磁段一九六之三、之四地號土地及外埔鄉○○段三七○地
      號土地連同其上建物以當時市價一千七百九十五萬元售予上訴人，雙方債權債
      務已經了結。云云，非屬真實，原告否認之，首者，若雙方為買賣關係，自有
      價金之約定及買賣契約之訂立，惟本案並無上揭事實及證據存在。次者，若雙
      方之債權債務已經了結，為何需有第二份協議書：處分前揭財產後，不足漬償
      部分為被上訴人積欠上訴人債務之約定？若債務已了結，被上訴人又豈會恰巧
      於刑事案件作證時為相同之供述？若債務已了結，被上訴人又豈會不要回所有
      上訴人所持有之票據，以釐清責任？參者，證人邱素碧並非本案利害關係人，
      其僅見聞上訴人代償五十萬元予林金甲夫婦，反足證明上訴人借款之交付，而
      其豈會知被上訴人將系爭房地過戶予上訴人係為「代賣」或「買賣」，邱素碧
      證述尚不足為有利被上訴人主張事實之認定，被上訴人之抗辯顯不實在。
    (十一)第二份協議書上有被上訴人親筆簽名之字跡，被上訴人不否認其真正，卻抗辯
      該協議「非上訴人及鄭秋香之真意」，並謅編故事欺罔  鈞院，上訴人否認其
      真正，實際上該第二份協議書乃八十六年十二月二十一日，兩造就雙方間債權
      債務清償事宜達成協議，約定由被上訴人應將名下財產過戶予上訴人代賣，上
      訴人處分上揭財產所得之金額，清償該財產所欠之債務後，若有剩餘，則以之
      清償被上訴人積欠上訴人之借款債務，最後未能清償之部分，其額度以被上訴
      人開具予甲○○收執之本票、支票為計算基準，係被上訴人積欠上訴人之債務
      。雖該協議書（下稱第二份協議書）以鍾文興為立協議書人，然鍾文興僅係代
      理甲○○簽約之人，並非當事人，乃因第二份協議書書立時，溫上崎代書漏未
      記載當事人甲○○之姓名所致，然該第二份協議書所解決之事乃甲○○與謝陸
      勝（原名乙○○）間之債權債務關係，由兩造間八十六年六月六日第一份協議
      書記載內容雷同及標的完全相同等情可稽。鍾文興、溫上琦二人之證詞亦可證
      明上情。被上訴人謅編之故事顯屬荒謬，不足採信。
    (十二)被上訴人與被上訴人之妻二人共同另外積欠上訴人債務，被上訴人之妻鄭秋香
      因此亦在第二份協議書上簽名，表示同意依相同方法漬償所欠債務，惟因該部
      分債務並不在本案請求中，乃與單純兩造間所存在之借貸債務關係不同，所以
      在第一份協議書中，兩造並未將鄭秋香列為協議當事人。然被上訴人為圖混淆
      事實，只因鄭秋香在第二份協議書上，就其應負責任之債務部分簽名，即謂本
      案乃鄭秋香向上訴人借款，自非實在。
乙、被上訴人方面：
  一、聲明：
    (一)上訴駁回。
    (二)第二審訴訟費用由上訴人負擔。
    (三)如受不利判決願供擔保請免為假執行。
  二、陳述及證據：除與第一審判決記載者相同，予以引用外，補稱：
    (一)上訴人於  鈞院雖陳稱追加「兩造間於八十六年十二月二十一日所締之協議書
      之法律關係」云云，惟該協議書係訴外人鍾文興以當事人之身分與被上訴人謝
      陸勝及其妻鄭秋香二人所簽定，且其背景原因複雜，其基礎事實與前揭「『甲
      ○○』為借款債權人」等基礎事實顯然並非同」，無論該協議書之法律性質如
      何界定，上訴人於第二審追加該協議書之法律關係為訴訟標的，顯與民事訴訟
      法第二百五十五條第一項第二款及四百四十六條第一項之規定未符，被上訴人
      不同意其訴之追加！
    (二)查被上訴人於八十七年度自字第一一七九號刑案做證時，證稱係其妻鄭秋香向
      上訴人借款，惟鄭秋香持其支票交付上訴人作為擔保；就此，該刑庭法官當庭
      表示：你有開票就是債務人云云；或此之故，該筆錄似直接將被上訴人記載為
      借款債務人，但此非被上訴人之原意。至於筆錄只提到房屋由上訴人「代賣」
      乙節，乃筆錄之記載並非完整之故，蓋被上訴人於該次做證時間甚長，陳述甚
      多，被上訴人係房屋已轉賣上訴人，因上訴人陳稱係「代賣」，被上訴人即回
      應若屬「代賣」性質，則應與被上訴人結算云云，該筆錄未能完整且連續記錄
      被上訴人所有談話，此乃書記書未受速記訓練常有之事，如上訴人仍有意見，
      可調出該庭期之錄音內容，即知被上訴人所言非虛。
    (三)既然上訴人主張其長期借貸金錢予被上訴人，且於收受票據同時，給付同額款
      項予被上訴人，在支票面額少則數十萬元、多達百萬元之情況下，上訴人何以
      迄今無法證明其交付金錢予被上訴人之事實？更遑論證明已交付之款項額度？
      此實與常情有違！且愈證上訴人手中之票據多所重複，不足為憑。
    (四)按被上訴人在上訴人之提議下，同意將其所有外埔鄉○○段一九六之三、之四
      地號土地及外埔鄉○○段三七○地號土地連同其上建物兩棟以當時之市價約一
      千七百九十五萬元（此數字含其上之負擔由上訴人自理）售予上訴人，以結算
      其妻與上訴人之債權債務關係，就此，被上訴人不僅將前揭不動產移轉登記至
      上訴人名下，更承諾若上訴人要收回房屋，無條件搬遷點交。上訴人並好意地
      表示，伊雖同意鄭秋香以該五筆不動產抵償所有債務，但伊將來會將該等不動
      產再出售，但如價格高於其承受價，伊會將利潤拿出返還鄭秋香夫妻，不會讓
      好友吃虧云云，被上訴人及鄭秋香聽聞其言，相當感動，即依上訴人所言辦理
      ，不疑有他（也因此被上訴人於刑庭做證時曾提到上訴人轉售房屋後如有餘款
      應返還被上訴人，此乃上訴人之口頭承諾，然雙方移轉過戶之關係卻屬「買賣
      」，而非「代賣」。試問：若雙方之關係非屬買賣，為何以「買賣」辦理所有
      權移轉登記？為何被上訴人會出具隨時配合搬遷之同意書？為何上訴人事後將
      該等不動產移轉登記予鄭麗玉及謝潤誠抵債時，其價格由上訴人片面決定，不
      僅未知會被上訴人，亦未徵詢被上訴人之意見？「代賣」有如此大之權限嗎？
      此絕非上訴人毫無說服力與邏輯之一句「是被告（按即被上訴人）說他有朋友
      要買這土地，過戶到我們名下比較好出售」可以解釋。為何過戶到上訴人名下
      會比較好賣？顯然不通！何況，該土地也不是被上訴人的朋友來詢價，係由上
      訴人自行低價售予其債權人，應甚顯然！
    (五)被上訴人所謂第一次與第二次之協議書雖皆為溫上琦代書所寫，但第一份協議
      書只提到上訴人甲○○願代被上訴人清償新台幣（下同）三百萬元予第三人林
      金甲及賴寶玉，而被上訴人則應將外埔鄉○○段及六分段之土地四筆及房屋兩
      棟移轉與上訴人而已，至於為何這麼做？其可能之原因甚多，但協議書隻字未
      提，無法從中獲得確定，被上訴人憑什麼指稱其原因關係即為「兩造間之消費
      借貸」？
    (六)至於第二份協議書，溫代書於  鈞院證稱：該協議書也是當事人事先說好才去
      事務找他寫的，伊未參與協商，當時上訴人甲○○未到場，兩份協議書講的是
      同一筆債務，但債權債務有多少伊不清楚云云。既然溫代書未參與雙方協商，
      其對何人與何人間因何關係而生多少金額之債權債務等節，當然無法知悉。換
      言之，上訴人主張兩份協議書係立於「兩造間之消費借貸關係」之基礎而為之
      約定，並以溫代書為證，亦屬無稽。
    (七)上訴人以原證七、八外埔鄉農會之「繳費明細及通知單」，為被上訴人向上訴
      人借款之證明乙節，亦屬無稽。蓋該等「繳費明細及通知單」上所蓋日期章皆
      在第一份協議書成立日期「八十六年六月六日」之後，此乃兩造協議解決鄭秋
      香與甲○○間債務後所生之關係（因賴寶玉與林金甲乃第二順位抵押權人，必
      須讓第一順位抵押權人外埔鄉農會撤銷查封，方能將不動產順利過戶），與本
      件乃「鄭秋香持乙○○支票向上訴人所為之借貸」並不相干（上訴人雖主張係
      乙○○開票向上訴人借款，然無論如何，嗣後協議書所列各項，並非上訴人起
      訴請求之範圍）。何況，被上訴人係以移轉不動產共五筆之方式（含其上負擔
      及善後處理）結清其妻與上訴人間之借貸債務，此善後處理之費用本應由上訴
      人自行負擔。同理，上訴人給付賴寶玉、林金甲一百五十萬元乙節，亦係鄭秋
      香與上訴人債權債務產生之後，上訴人依協議實現債權之方法；如今，上訴人
      前後倒置、張冠李戴，欲將上訴人依協議書所為種種，解為被上訴人之借款債
      務，此明顯未合等語。
      理      由
一、本件上訴人主張：被上訴人簽發支票十二張持向伊調借現金九百七十五萬元，迄
    未返還等情，請求為命被上訴人應給付伊，並加付法定遲延利息之判決。
二、被上訴人則以：伊並無向上訴人借款，係伊妻向上訴人借款，而向伊簽發支票為
    憑。且伊妻之借款已由伊以房屋及土地抵償完畢，上訴人已不能再予請求等語，
    資為抗辯。
三、本件上訴人於原審係主張清償借款及支票持票人票據法上之法律關係，請求被上
    訴人為給付其主張之基礎事實乃被上訴人以支票向上訴人借款，被上訴人收受上
    訴人之借款後，支票屆期竟不獲清償，欲向被上訴人請求清償債務之事實。上訴
    人於上訴理由雖表明追加兩造於八十六年十二月二十一日所締協議書之法律關係
    ，然查該協議書內容僅就兩造間借款債務之清償及結算方法有所約定，並未變更
    以該協議書之法律關係對被上訴人為請求，仍以上訴人與被上訴人間已經存在之
    消費借貸法律關係為基礎，而以協議書作為佐證，訴訟標的，並未追加。被上訴
    人抗辯上訴人於本院追加該協議書法律關係為訴訟標的，顯與民事訴訟法第二百
    五十五條第一項第二款及四百四十六條第一項之規定未符，被上訴人不同意其訴
    人之追加云云，自有誤會。
四、查上訴人主張被上訴人向伊借款系爭九百七十五萬元未還之事實，業據提出台中
    縣外埔鄉農會為付款人，面額合計九百七十五萬元之支票十二張為證。被上訴人
    對於上開支票為伊所簽發，並不爭執，惟辯稱係伊妻向上訴人借款，而由伊簽發
    支票為憑云云，是上訴人之取得上開支票係基於貸款與人之原因事實，已有交付
    出相當支票面額之對價。故本件首應審究者，厥為系爭貸款是否為被上訴人所借
    。
五、依上訴人所舉證人柯淑雲於原審結證稱：「我在原告（即上訴人）家中看見過被
    告（即被上訴人），因為原告標到互助會，我是會首，我拿會款給原告，交原告
    點收，當時被告在場，我交付五十多萬元會款予原告，原告點收完之後，交付予
    被告，被告也有當場點收，．．．．．原告有對我說，標到會時，將會款借予別
    人」（見原審卷第一宗８９．２．１５言詞辯論筆錄）。另據被告於原審八十七
    年度自字第一一七九號刑事案件審理時，亦供證：「問：和甲○○有無金錢往來
    ？」答：有的，『我有向他借錢』，目前欠他數百萬元，約六、七百萬元」，「
    向甲○○借支最高金不超過一百五十萬元」「因之前欠他錢，所以原本將房地抵
    押轉賣」，有上開刑事卷內筆錄可稽。參據被上訴人與訴外人賴寶玉、林金甲及
    上訴人三方於八十六年六月六日所立之協議書，其中第一條亦明載：「．．．．
    ．甲方（指被上訴人）之前以所有座外埔鄉鄉一九六－三、－四地號土地
    二筆全部及六分段三七○地號持分一萬分之四三○及地上訴建物同段三一○、三
    一五建號房屋兩棟予乙方（指賴寶玉、林金甲）設定抵押權在案，．．．．丙方
    （指上訴人）同意代甲方清償新台幣參佰萬元正予乙方，乙方塗銷前述土地及建
    物之抵押權，甲方將前述土地及建物之產權悉移轉予丙方」（見本原審卷第二宗
    ），明示被上訴人積欠訴外人賴寶玉、林金甲三百萬元債務，向上訴人借款，指
    示上訴人代向債權人賴寶玉、林金甲為清償。足見兩造間就系爭借款，其借款人
    為被上訴人，已足認定。雖被上訴人另稱其妻鄭秋香因賭博，故持被上訴人支票
    向上訴人借款云云。固經鄭秋香於原審到庭證述：伊提供賭博場所供人賭博，原
    告提供現金予我，我才開立丈夫之支票予原告，以供擔保云云，以附合被上訴人
    說詞。但查原審八十五年度易字第一三九二號刑事判決，係因被上訴人觸犯賭博
    罪處有期徒刑三月與鄭秋香無關，足見被上訴人及鄭秋香之說詞純屬脫卸債務責
    任之詞，不足採信。
六、次查兩造及訴外人賴寶玉林金甲於前開協議（下簡稱第一次協議）成立後，甲○
    ○即代理上訴人清償一百五十萬元予賴寶玉、林金甲，賴寶玉、林金甲於八十六
    年九月十一日先將前揭六分段三七○號土地及其上建物建號三一○、三一五號房
    屋塗銷第二順位抵押權登記，同時被上訴人將上開二棟房屋及所在土地過戶與上
    訴人名下，有土地登記簿謄本可稽。據上訴人稱：嗣因被上訴人所有之一九六之
    三地號，地目為田，受讓人限於自耕農，上訴人不具自耕能力，無法依第一次協
    議取得所有權，且被上訴人之妻鄭秋香另有積欠上訴人之債務，亦待一併解決，
    雙方債權債務應為會算等情事，遂由上訴人及前夫鍾文興二人出面與被上訴人乙
    ○○、鄭秋香商談債務清償事宜，達成將前揭一九六之三地號改為設定抵押權，
    明文約定前述全部不動產由上訴人積欠自由處分清償被上訴人之債務，及被上訴
    人積欠上訴人額度「以乙方（乙○○、鄭秋香）開具予上訴人之本票、支票為準
    」等共識，作成第二次協議書（下稱第二次協議）（見原審第二宗證十二號）第
    二次協議後，上訴人於八十七年二月十七日覓得鄭麗玉一人，願以六百五十萬元
    價格，購買前揭一九六之三、之四地號二筆土地，並於八十七年三月十二日將一
    九六之四地號過戶予鄭麗玉指定登記賴景輝，於同年七月十九日將一九六之三地
    號土地過戶予鄭麗玉指定之賴景榮，惟上訴人固將上揭土地以六百五十萬元價金
    出賣予鄭麗玉，指定登記於賴景輝及賴景榮名下，惟八十七年間過戶時，被上訴
    人先前以上揭二筆土地分別向台中縣外埔鄉農會借款二百萬元，設定第一順位本
    金最高限額二百四十萬抵押權擔保，又向賴寶玉借款三百萬元，設第二順位抵押
    權三百六十萬元擔保之，後在前揭第一次協議後上訴人代被上訴人部份清償林金
    甲、賴寶玉一百五十萬元，賴寶玉銷二棟建號三一○、三一五房屋部份之抵押
    權，惟仍積欠賴寶玉其餘未清償之一百五十萬元，嗣上訴人出售該磁段一九六
    之三、之四二筆土地時，其第一、二順位抵押債務共三百五十萬元，約定由買受
    人承受，於買賣價金六百五十萬元中扣除，實際出賣該二筆土地所得價金僅有三
    百萬元，且因辦理土地移轉登記，及向外埔農會辦理債務人變更登記需負擔：(1)
    土地增值稅九十二萬一千零九十八元。(2)各種規費、代書費共三萬二千三百一十
    七元。(3)代繳乙○○向外埔農會借款欠繳利息一十八萬七千一百零三元、一十六
    萬七千二百七十二元、三萬二千三百八十元及三萬九千四百三十七元，合計共四
    十二萬六千一百九十二元。(4)外埔農會同意撤回對上開二筆土地強制執行程序，
    而需負擔之執行費用一萬四千四百四十二元。(5)因此處分上開二筆土地尚需回除
    上開必要支出費用共一百三十九萬四千零四十九元，僅剩一百六十萬五千九百五
    十一元，足資清償乙○○積欠原告債務(6)雖出賣磁段二筆土地可供抵償被上訴
    人積欠上訴人欠款一百六十萬餘元，惟上訴人另持有被上訴人及其妻鄭秋香應連
    帶給付之本票債務三百萬元，有原審法院八十八年度票字第一四○六三號民事裁
    定及確定證明書可稽（見原審卷第二宗），而被上訴人又已授權上訴人抵充其所
    欠債務，上訴人即以上開一百六十餘萬元之售地價款抵充另件之債務，已無餘款
    足資清償本件系爭借款分文。被上訴人抗辯其將磁段一九六－三之四地號及外
    埔鄉○○段三七○號土地連同其上建物以當時市價一千七百九十五萬元售予上訴
    人，雙方債權債務已經了結云云，惟若雙方為買賣關係，自有價金之約定及買賣
    契約之訂定，但本件均付之闕如，且倘雙方債權債務經已了結，何需有第二份協
    議書，內中尚含有處分前開財產後，不足清償部分為被上訴人積欠上訴人債務之
    約定，又債務人若已了結，被上訴人焉有不要回上訴人持有將近千萬元票據之理
    。至於證人邱素碧並非本件利害關係人，其證言述及見聞上訴人代償五十萬元予
    林金甲夫婦，適足見證上訴人交付借款予被上訴人之事實，而所言甲○○要買這
    塊土地云云僅止於聽聞，與實情不符，尚難據為有利於被上訴人之認定。
七、又第二份協議書上有被上訴人親筆簽名，被上訴人就此復不否認其真證，惟抗辯
    係因上訴人向被上訴人夫妻哭訴，其私自挪用其夫鍾文興四百餘萬元，為此其夫
    不諒解，經常打她，上訴人要求鄭秋香出面表示該筆款係伊借用，以免再遭夫毆
    打，被上訴人及妻子鄭秋香夫妻因與上訴人及其夫鍾文興交情非淺，故答應合演
    這齣戲，非上訴人及鄭秋香之本意云云。此為上訴人所否認，被上訴人復不能舉
    證以實其說，已非可採。且該第二次協議書，係兩造就雙方間債權債務清償事宜
    達成協議，約定由被上訴人應將名下財產過戶予上訴人代償，上訴人處分上開財
    產所得金額，清償該財產所欠之債務後，若有剩餘，則以清償被上訴人積欠上訴
    人之債務，未能清償之部分，其額度以被上訴人開具與上訴人收支之本票，本票
    為計算基準，係被上訴人積欠上訴人之債務。雖該協議書以鍾文興為立協議書人
    ，然鍾文興僅代理其妻上訴人簽約之人，並非當事人，此由該協議書所解決之事
    ，乃上訴人與被上訴人間之債權債務關係，由兩造間八十六年六月六日第一次協
    議書記載內容雷同，標的同一可稽，即證人鍾文興、溫上琦二人分別在原審及本
    院所為證詞，亦足證明上情，事證已極明確，被上訴人予以否認，自無可採。
八、綜上所述，被上訴人既有向上訴人借貸系爭借款九百七十五萬元，上訴人基於消
    費借貸之法律關係，請求被上訴人給付，並自支付命令送達翌日（八十八年三月
    四日）起加付法定遲延利息，自無不合。原審疏未詳究，遽判予駁回，自欠允當
    。上訴意旨指摘原判決不當，求予廢棄，應認為有理由。
九、上訴人陳明願供擔保請為宣告假執行，被上訴人陳明願預供擔保，請准免予假執
    行，核均無不合，爰分別酌定相當之擔保金額准如主文第四項所示。
十、據上論斷，本件上訴為有理由，依民事訴訟法第四百五十條、第七十八條、第四
    百六十三條、第三百九十條第二項、第三百九十二條，判決如主文。
中      華      民      國    九十      年      十      月       九     日
~B1民事第三庭審判長法  官  陳照德
~B2                法  官  蔡王金全
~B3                法  官  陳成泉
右為正本係照原本作成。
如對本判決上訴，須於收受判決送達後二十日內向本院提出上訴書狀，其未表明上訴
理由者，應於提出上訴後二十日內向本院提出上訴理由書（須按他造人數附具繕本）
，並繳納送達用雙掛號郵票拾份（每份參拾肆元）。
上訴時應提出委任律師或具有律師資格之人之委任狀；委任有律師資格者，另應附具
律師及格證書及釋明委任人與受任人有民事訴訟法第四百六十六條之一第一項但書或
第二項（詳附註）所定關係之釋明文書影本。
~B                書記官  劉恒宏
中      華      民      國    九十     年      十       月     十二     日
附註：
民事訴訟法第四百六十六條之一（第一項、第二項）
對於第二審判決上訴，上訴人應委任律師為訴訟代理人。但上訴人或其法定代理人具
有律師資格者，不在此限。
上訴人之配偶、三親等內之血親、二親等內之姻親，或上訴人為法人、中央或地方機
關時，其所屬專任人員具有律師資格並經法院認為適當者，亦得為第三審訴訟代理人
。
                                                                        Ｈ


司法院資訊處製作；財團法人民間司法改革基金會備份。
